【裁判字號】    92,聲再,99
【裁判日期】    920815
【裁判案由】    聲請再審
【裁判全文】
臺灣高等法院高雄分院刑事裁定                      九十二年度聲再字第九九號
    再審聲請人
    即受判決人  甲○○
右列聲請人因懲治走私條例案件，對於最高法院九十二年度台上字第三一二八號中華
民國九十二年六月十二日確定判決（本院九十一年度上訴字第一六三○號、臺灣高雄
地方法院九十一年度訴字第一五五一號、臺灣屏東地方法院檢察署九十一年度偵字第
五二三二號、九十一年度偵字第一二○四六號），聲請再審，本院裁定如左：
    主  文
再審之聲請駁回。
    理  由
一、聲請意旨略稱：聲請人前因懲治走私條例案件，經最高法院以九十二年度台上字
    第三一二八號判處有期徒刑七月確定在案，惟本案聲請人自香港進口之系爭黑木
    耳絲一批，確係案外人昆興實業公司（下稱昆興公司）向財政部基隆關稅局標買
    而來，並由該公司出口至香港，裝載貨物時並由基隆關稅局派員（張水火、翁宗
    寬）監視裝櫃並押運出口，此經昆興公司函覆原審明確；另財政部基隆關稅局亦
    致原審謂該批黑木耳絲原係三鼎貿易公司申報自泰國進口，經該局認定其原產地
    為中國大陸，來貨因虛報地予以扣押，並依海關緝私條例、海關變賣貨物及運輸
    工具處理辦法之規定依法標售，而由昆興公司標得，已於民國九十年二月八日出
    口放行等語；且證人即高雄關稅局貨櫃抽核員黃隆霖所查獲之貨櫃號碼，與昆興
    公司出口之貨櫃號碼完全相同，足見昆興公司向財政部基隆關稅局所標買之黑木
    耳絲即係本案所查扣之黑木耳絲無訛。又該二只貨櫃因在香港遲遲未能提貨，以
    致須繳納過期倉租及船運費合計港幣三萬五千七百二十五元，此有香港PRO-ACCO
    RD- SHIPPING(H.K)LTD公司所簽發之發票可憑；而昆興公司裝載上開貨櫃出口，
    亦有該公司所委託之南陽輪所屬詠霖通運股廢有限公司之載貨證券可證，乃原審
    未予注意，致認定事實顯有錯誤。系爭黑木耳絲一批由昆興公司標得後，賣與香
    港之蕭小姐，惟因變質不宜作為食材，蕭小姐遂無償贈與聲請人運回高雄，進入
    高雄港後，又因未能提供產地證明而予棄置，實不知其為大陸產製，且徵諸該黑
    木耳絲於基隆關稅局拍賣時，依其相關文件觀之，均未載明係產自大陸，已經該
    局函復原審在卷，故聲請人實無從知悉係自大陸進口，上開各項證據於審判時業
    已存在，並存於卷內，原判決未予注意，遽為聲請人有罪之判決，其認定事實自
    有錯誤，為此爰依刑事訴訟法第四百二十條規定聲請再審云云。
二、按有罪之判決確定後，因發現確實之新證據，足認受有罪判決之人應受無罪判決
    者，為受判決人之利益，得聲請再審，刑事訴訟法第四百二十條第一項第六款固
    定有明文，然所謂發現之新證據，係指該項證據，事實審法院於判決前因未經發
    現，不及調查斟酌，至其後始行發現者而言；又所謂「發現確實之新證據」，須
    顯然足為受刑人有利之判決，不須經過調查程序者，換言之，係指就證據本身從
    形式上觀察，無顯然之瑕疵，可以認為足以動搖原確定判決者而言（最高法院二
    十八年抗字第八號及三十三年抗字第七○號判例參照）。
三、經查：本件原確定判決係認聲請人為真便宜貿易有限公司（設台南縣善化鎮○○
    路七十一號一樓）負責人，基於私運管制物品進口逾公告數額之犯意，於九十年
    四月十四日，以進口有機肥料（ORGANIEFERTILIZER）為名義，自香港將裝載大
    陸產製黑木耳絲共重一萬七千零十五公斤之貨櫃二個（櫃號CLHU0000000
    、AWTU0000000號）委託南洋輪私運進口，於翌日（十五日）航抵高雄港
    ，並進儲在高雄港第四十二號碼頭貨櫃集散場。嗣於九十年四月十六日，經財政
    部高雄關稅局（下稱高雄關稅局）倉棧組倉庫二課倉庫八股貨櫃抽核關員黃隆霖
    開櫃查驗發現上開貨櫃申報與裝載物品不符，即將上開貨櫃貼上海關封條，並等
    待於報關時會同驗貨關員開櫃查驗。惟聲請人遲未報關，乃於同年九月十一日，
    由高雄關稅局貨櫃抽核關員、驗貨關員開櫃查驗，而查扣上開完稅價格新台幣（
    下同）一百零八萬八千九百六十元之大陸產製黑木耳絲等情，並以聲請人之供述
    ，佐以證人陳瑛媛、黃隆霖之證述，以及卷附中華民國海關艙單、到貨通知單、
    高雄關稅局扣押貨物、運輸工具收據及搜索筆錄、高雄關稅局九十年第一四五六
    號處分書、高雄關稅局九十一年十一月十一日高普倉字第九一○○二九二九號函
    、九十二年二月十四日高普中字第○九二○○○○三六○號函等書證，為其依憑
    證據及理由；另敘明依基隆關稅局八十九年第十二次通信標售看貨清單、貨物放
    行通知及昆興公司之出口報單，均記載標售及售出之黑木耳絲共重一萬九千一百
    三十六公斤，而聲請人以進口有機肥料為名義，自香港進口之黑木耳絲共重一萬
    七千零十五公斤，二者相去甚遠，且扣案之黑木耳絲係以新紙箱內襯塑膠袋統一
    規格包裝，貨物品質良好，有該黑木耳絲一包附卷可憑，並經第一審及原審法院
    當庭勘驗該黑木耳絲為乾品，品質良好，並無發霉、腐敗等變質跡象，足認聲請
    人所辯該黑木耳絲已變質，欲充當肥料使用等語，委無足採。又昆興公司於八十
    九年十二月二十一日向基隆關稅局標買充公私貨黑木耳絲一批，基隆關稅局係限
    定得標人應於兩個月內退運出口，不得提領進口，有該局八十九年第十二次通信
    標售看貨清單及出口報單等影本附卷可稽，是縱認聲請人自香港私運進口之黑木
    耳絲即係昆興公司向基隆關稅局標買而運至香港之貨物，聲請人私運該管制物品
    進口逾公告數額，亦難執以解免其刑責，因而認定聲請人確有私運管制物品進口
    逾公告數額之犯行。原判決既於理由欄詳予指駁聲請人提出之各項證據，且敘明
    「縱認聲請人自香港私運進口之黑木耳絲即係昆興公司向基隆關稅局標買而運至
    香港之貨物，聲請人私運該管制物品進口逾公告數額，亦難執以解免其刑責」等
    語，足見聲請人所辯扣案之黑木耳絲確係原由昆興公司向基隆關稅局公開標買運
    至香港後，再由聲請人轉運進口云云，以及上開所舉各項資料，就證據本身之形
    式上觀察，尚無從認為足以動搖原確定判決所認定之事實，即與再審之要件不合
    。從而，聲請人聲請再審，難認為有理由，應予駁回。
四、依刑事訴訟法第四百三十四條第一項，裁定如主文。
中    華    民    國      九十二      年      八      月     十五   日
                              臺灣高等法院高雄分院刑事第八庭
                                  審判長法官  郭雅美
                                        法官  江泰章
                                        法官  裕斗
右正本證明與原本無異。
如不服本裁定應於送達後五日內向本院提出抗告狀。
                                  法院書記官  吳福連
中    華    民    國      九十二      年      八      月     十五   日


司法院資訊處製作；財團法人民間司法改革基金會備份。
